臺灣高雄地方法院民事判決　　　　　　100年度簡上字第127號
上　訴　人　張琇惠　　住○
　　　　　　　　　　　居○
　　　　　　　　　　　身分證統一編號：○號
被上訴人　　蕭秀雲　　住○
訴訟代理人　范仲良律師
複代理人　　陳炳彰律師
上列當事人間損害賠償事件，上訴人對於中華民國100年1月18日
本院旗山簡易庭99年度旗簡字第182號第一審判決提起上訴，經
本院管轄之第二審合議庭於民國100年6月29日言詞辯論終結，判
決如下：
    主  文
上訴駁回。
第二審訴訟費用由上訴人負擔。
    事實及理由
一、被上訴人主張：
（一）上訴人於民國（下同）99年2月15日14時30分許，駕駛車
      號8860-GL號自用小貨車，沿屏東縣車城鄉中山路與和平
      路口台26線16公里300公尺處北向外側車道行駛時，因疏
      未注意車前狀況及未保持前後車安全距離，致撞毀在前由
      被上訴人駕駛，自有車號3359-UR之自小客車（下稱系爭
      車輛）。系爭車輛經送修復結果，花費新台幣（下同）25
      1,768元（含工資86,669元、零件165,099元）。又系爭車
      輛修復期間達3個月，被上訴人為業務員有使用汽車代步
      之必要，因而花費計程車資31,520元。經依每筆車資之金
      額換算里程數之結果，總共行駛1,444公里，而以每公升
      汽油32.5元計算，需耗費160.5公升汽油，以每公升32.5
      元計算，汽油節省5,216元，予以扣除後，交通費支出為
      26,304元。另系爭車輛雖經修復，但貶值20萬元之市場價
      值，故被上訴人一共受有428,072元之損害，爰依民法第
      184條、第191條之2、第196條之規定，請求上訴人給付
      428072元及自起訴狀繕本送達被上訴人翌日起至清償日止
      ，按年息百分之5計算之利息，並願供擔保請准宣告假執
      行。
（二）原審認定上訴人應負完全之侵權行為責任，並審酌被上訴
      人各項損害之舉證情形，判決：「上訴人應給付被上訴
      人363,867元及自99年7月22日起至清償日止，按年息百分
      之5計算之利息。被上訴人其餘之訴均駁回。本判決
      得假執行，但上訴人以363,867元為被上訴人預供擔保，
      得免為假執行。被上訴人其餘假執行之聲請均駁回。」
      等，認事用法並無違誤，應予維持。上訴人以原審判決其
      應賠償被上訴人之金額過高云云，顯不足採，其上訴為無
      理由，爰於本院答辯聲明：上訴駁回。（按原審判決駁回
      被上訴人其餘之訴部分，未據被上訴人聲明不服，該部分
      已告確定，併予敘明）。
二、上訴人則以：
    上訴人固有駕車追撞系爭車輛，並經台灣省高屏澎區車輛行
    車事故鑑定委員會鑑定，認為上訴人應負完全之肇事責任，
    惟該委員會鑑定意見書既已載明「被上訴人及訴外人郭晃成
    二部車均違反行車不得跨越兩條車道之規定」等語，且被上
    訴人駕駛之汽車，於行進中未保持與前車之安全距離，以致
    上訴人追撞被上訴人系爭車輛時，被上訴人駕駛之系爭車輛
    又追撞前車即郭晃成之自小客車，故被上訴人所有系爭車輛
    車頭受損部位及郭晃成自小客車之受損部位均應由被上訴人
    自行負擔，被上訴人應負與有過失責任。原審未審酌上開被
    上訴人應負與有過失之比例責任，而認定上訴人應負全部之
    過失責任，自有未洽。又被上訴人堅持更換右後葉子板，證
    人洪喜亦到庭證稱有更換之必要云云，惟葉子板之零件昂貴
    、換裝工資高，證人洪喜為修車公司之人員，倘證稱應予更
    換，將有利公司之業績，故所證有偏頗之虞，不足採信。實
    則，上訴人請教專家，獲知自汽車受損照片觀之，系爭車輛
    受損之右後葉子板予以鈑金即可回復原狀，並無更換新件之
    必要，故被上訴人既堅持更換，應自行負擔費用。從而被上
    訴人因等待更換葉子板耗時3個月時間所生之計程車資，亦
    屬非可歸責於上訴人，上訴人無庸負擔。況被上訴人提出之
    計程車收據影本，其內容可能為被上訴人自行填寫，收據上
    駕駛人曾台風之字跡簽名均有不同，是否屬實，亦有可疑，
    且被上訴人對於搭車之起點與終點及是否均屬業務上之需要
    始搭車等情，均未見說明，此外，原審漏未向台中市計程車
    客運商業同業公會函查其住所到任職公司距離計算車資，且
    對於如何認定行駛公里數為1,444公里？每公升行駛9公里？
    每公升32.5元？等，均未見說明。又被上訴人所有之自小客
    車為96年10月出廠，距車禍發生日99年2月15日，已有2年4
    月之車齡，被上訴人予以更換新零件，自應扣除零件折舊之
    差額。依判決行政院所頒之「固定資產耐用年數表」及「固
    定資產折舊率表」之規定，小客車之耐用年數為5年，依定
    律遞減法每年折舊千分之369；依營利事業所得稅結算申報
    查核準則第95條第8項規定，固定資產提列折舊採用定律遞
    減法者，以1年為計算單位，其使用期限未滿1年者，按實際
    使用之月數相當於全年之比例計算之，不滿1月者，以月計
    。依被上訴人所提出之發票所載，修理更換零件為165,099
    元，折舊額應為107,449元，扣除折舊額後之該車零件修復
    費用損失應為57,650元。此外，其工資支出費用86,669元，
    是以開該車之修復費用應為144,319元（即57,650+86,669 =
    144,319）。末查，車輛受損後，既已更換零件，應認已回
    復原狀，使用價值上並無損害，價值應不會減損，且被上訴
    人既未轉售，目前並不發生價值減低之損害，上訴人自無庸
    賠償。綜上所述，原審判決對於肇事責任之分擔、零件修復
    費用之計算及被上訴人所有自小客車之減價損失與修復期間
    之計程車資之認定，均有違失，爰就上訴人敗訴部分提起上
    訴，並於本院聲明：原判決除確定部分外應予廢棄。上
    開廢棄部分，被上訴人在第一審之訴及假執行之聲請均駁回
    。第一、二審訴訟費用由被上訴人負擔。
三、兩造不爭執事項：
    上訴人於99年2月15日14時30分許，駕駛8860-GL號自小客車
    ，途經屏東縣車城鄉中山路與和平路口台26線16公里300公
    尺處北向外側車道時，因疏未注意車前狀況及保持前後車安
    全距離，致追撞同向行駛在前由被上訴人所駕駛之3359-UR
    號自用小客車尾部。
四、兩造爭執事項：
（一）被上訴人車頭受損部分應由誰負擔？被上訴人是否與有過
      失？
（二）修復費用之折舊應如何計算？
（三）被上訴人所有車輛之右後葉子板換新是否必須？是否有以
      鈑金修復之可能？
（四）是否因不必要之右後葉子板換新或被上訴人延後牽車，致
      修車期長達3個月？修車期間被上訴人支出之必要交通費
      用為多少？
（五）被上訴人是否受有汽車交易價值減損之損失？如有，為多
      少？
五、本院之判斷：
（一）被上訴人車頭受損部分應由誰負擔？被上訴人是否與有過
      失？
      經查，上訴人駕車追撞被上訴人所有之系爭車輛，被上訴
      人再往前追撞訴外人郭晃成所駕之車，係屬連環車禍，其
      發生原因為上訴人行車違反道路交通安全規則第94條第1
      項、第3項「汽車在同一車道行駛時，除擬超越前車外，
      後車與前車之間應保持隨時可以煞停之距離。」、「汽車
      行駛時，駕駛人應注意車前狀況及兩車併行之間隔，並隨
      時採取必要之安全措施。」之規定所致，至於被上訴人及
      郭晃成行車雖跨越兩車道行駛，但自車禍現場照片觀之，
      該二人均僅部分之車體跨越兩車道，縱使該二人未跨越兩
      車道，仍無解於車禍之發生，故該二人上開行車跨越兩車
      道之行為，雖違反道路交通安全規則之規定，但與本件車
      禍之發生並無任何相當因果關係，上訴人以之為由，主張
      被上訴人應負與有過失責任，自有未洽。又上訴人、被上
      訴人、郭晃成之車輛於車禍發生時，既均屬行進中，則位
      於中間之被上訴人車輛於行進中，突遭被上訴人車輛自後
      衝撞向前，依物理上之動力加速度原理，自會加速前進，
      縱使被上訴人之車與前車保持安全距離，亦會因後車之追
      撞而向前追撞前車，且倘上訴人未追撞被上訴人之車，被
      上訴人縱未與前車保持安全距離，亦未發生追撞車禍，故
      上訴人徒以被上訴人之車追撞前車，即推論被上訴人行車
      時，未與前車保持安全距離，係屬臆測之詞，此外，參酌
      屏東縣政府警察局道路交通事故初步分析研判表及台灣省
      高屏澎區車輛行車事故鑑定委員會鑑定結果，均認被上訴
      人與郭晃成均無肇事因素等情，足認上訴人主張被上訴人
      車頭受損部位應由被上訴人自負修復費用，並無所據，不
      足採信。
（二）修復費用之折舊應如何計算？
      關於系爭車輛之修復，其零件折舊如何計算與新品之差額
      ，參酌營利事業所得結算申報查核準則第95條第8項之規
      定：「固定資產提列所採用平均法或定率遞減法者，以1
      年為計算單位，其使用未滿1年者，按實際使用之月數相
      當於全年之比例計算之，不滿1月者，以1月計」之規定，
      本院自得依職權採用平均法，並參考系爭車輛為2007年10
      月出廠，迄本件車禍發生之99年2月15日為2年4月，依行
      政院頒部之固定資產耐用年數表及固定資產折舊率規定，
      自用小客車之耐用年數為5年，依平均法每年折舊200/100
      0，滿1月者，以1月計，則其修繕零件之折舊額應為64,20
      5元｛計算式：殘價=取得成本÷（耐用年數+1），即165,
      099×1/6=27,517（元以下4捨5入，以下同）；折舊額=（
      取得成本-殘價）×折舊率×年數，即（165, 099-27,517
      ）×0.2×28/12=64,205｝，是系爭車輛零件費用經扣除
      折舊額後，應為100,894元（計算式：165,099-64,205=10
      0,894），故被上訴人所得請求之修護費用為187, 563元
     （計算式：100,894+86,669=187,563）。上訴人雖主張採
      用定率遞減法，計算折舊差額，惟上開二種折舊計算法
      最終計算之折舊結果雖均屬相同，然初期幾年之折舊數額
      略有差異，本院考量自平均法之計算簡明扼要，為稅法所
      採用，且依我國國情，一般人使用汽車之年限通常逾5年
      以上，如採用定率遞減法，於前5年分攤多數之折舊金額
      ，顯然不符汽車之年數，故本院認為採用平均法計算，並
      無不妥，上訴人請求改依定率遞減法計算，不足採信。
（三）被上訴人所有車輛之右後葉子板換新是否必須？是否有以
      鈑金修復之可能？
      經查，被上訴人所有系爭車輛之右後葉子板因毀損有予更
      換新品之必要，否則會影響行車安全之事實，業據證人洪
      喜於原審證述屬實，上訴人雖質疑證人之證詞因商業利益
      而有偏頗之虞，然此為臆測之詞，且上訴人辯稱依民間專
      家之意見，右後葉子板予以鈑金即可云云，惟該等專家並
      未檢視汽車毀損之實體，所辯是否屬實即不足採信。
（四）是否因不必要之右後葉子板換新或被上訴人延後牽車，致
      修車期長達3個月？修車期間被上訴人支出之必要交通費
      用為多少？
   (1) 經查，系爭車輛更換右後葉子板之時間，即需2個月，此
      據證人洪喜於原審證述在卷，而系爭車輛並非國產車，所
      需零件須由國外進口，自需較長之等待期，且被上訴人要
      求更換原廠之零件，亦符合民法上回復原狀之規定，故被
      上訴人因等待及更換零件而耗時3個月，尚稱合理期間，
      上訴人主張無必要使用原廠及無需等待3個月云云，不足
      採信。
   (2) 又關於被上訴人於修車期間之交通費用，以若干元為適當
      ，本院審酌被上訴人提出之無菸計程車專用收據所載車資
      金額總和為31,520元，與被上訴人主張支付之金額相符，
      而該等計程車收據雖無里程數之記載，但依據台中市政府
      計程車費率表，起跳85元基本里程為1.5公里，續程每250
      公尺5元，被上訴人於車輛修復期間支出3,152元，所行使
      之里程1,444公里數（以每筆計乘車費用先扣除85元之1.5
      公里里程後，以餘額計算續程里數），以每一公升汽油行
      駛9公里計算，需160.5公升汽油，依台中市每公升汽油油
      價最高等級32.5元計算，共計汽油支出節省5216元，予以
      損益相抵後，被上訴人交通費用之損害額應為26,304  元
      ，此有被上訴人提出之計程車收據、台中市計程車費率表
      、里程計算表、BMW車輛油耗號表、2010年4月95無鉛汽油
      縣市平均價格（零售價）台中平均價格表等在卷可查，經
      核無誤，應屬可採。上訴人主張無法實際換算計程車資、
      里程數等，不足採信。又收據雖為憑証，但其出具之方式
      ，非以駕駛人親自簽名為必要，車行基於業務管理代為簽
      名，亦無不可，上訴人主張收據簽名不同，即無證據能力
      云云，即不足採信。
（五）被上訴人是否受有汽車交易價值減損之損失？如有，為多
      少？
      經查，發生車禍之事故車於修復後，理論上應具相同之性
      能，但於汽車交易市場，則有貶值之情形，此為眾所週知
      之事情，亦有最高法院92年台上字第2746號判決可參，無
      庸被上訴人舉證。又被上訴人雖提出載明系爭車輛之中古
      車車價為110萬元，經認定為事故車後，僅值90萬元等語
      之現代汽車車行之評估報告1份為證，惟證人洪喜為豐德
      股份有限公司之檢修員，長期從事BMW汽車之修復工作，
      對於系爭車輛修理後，市場行情如何，有一定之專業判斷
      力，且對於系爭車輛之車況有完全之認識，其於原審證稱
      系爭車輛貶值15萬元，應屬可採。被上訴人雖尚未轉售系
      爭車輛，惟此項車價既於現實上已貶值，應當認其已受有
      損害，上訴人辯稱被上訴人未受貶值之損害云云，與事實
      不合，不足採信。
六、按「因故意或過失，不法侵害他人之權利者，負損害賠償責
    任。」、「汽車、機車或其他非依軌道行駛之動力車輛，在
    使用中加損害於他人者，駕駛人應賠償因此所生之損害。但
    於防止損害之發生，已盡相當之注意者，不在此限。」、「
    不法毀損他人之物者，被害人得請求賠償其物因毀損所減少
    之價額。」、「損害賠償，除法律另有規定或契約另有訂定
    外，應以填補債權人所受損害及所失利益為限。」、「負損
    害賠償責任者，除法律另有規定或契約另有訂定外，應回復
    他方損害發生前之原狀。因回復原狀而應給付金錢者，自損
    害發生時起，加給利息。第1項情形，債權人得請求支付回
    復原狀所必要之費用，以代回復原狀。」，民法第184條第
    一項前段、第191條之2、第196條、第216條第一項、第213
    條分別定有明文。被上訴人因遭上訴人駕車追撞，致受有系
    爭車輛修復費用18 7,563元、交通費用損失26,304元、汽車
    貶值損失15萬元，合計損失363,867元等情，已如前述，從
    而被上訴人依侵權行為之法律關係，請求上訴人賠償363,
    867元及自起訴狀繕本送達上訴人翌日起（即99年7月22  日
    ）至清償日止，按年息百分之5計算之利息，應屬有理由，
    原審因而判決上訴人應給付被上訴人如上所述之金額及法定
    利息，及就被上訴人勝訴部分依職權宣告得假執行及免假執
    行之相當金額，並無不當。上訴人指摘原審判決（確定部分
    除外）不當，應予廢棄云云，為無理由，其上訴應予駁回。
六、據上論結，本件上訴為無理由，依民事訴訟法第436 條之1
    第3項、第449條第1項、第78條，判決如主文。
中　　華　　民　　國　　100　　年　7　月　　13　　日
            民事鳳山分庭審判長法　官　楊富強
                              法　官　張琬如
                              法　官　吳文婷
以上正本係照原本作成。
本判決不得上訴。
中　　華　　民　　國　　100　　年　7　月　　13　　日
                              書記官　梁瑜玲